【裁判字號】    90,易,1674
【裁判日期】    900531
【裁判案由】    贓物
【裁判全文】
臺灣高雄地方法院刑事判決                          九十年度易字第一六七四號
    公  訴  人  臺灣高雄地方法院檢察署檢察官
    被      告  乙○○
右列被告因贓物案件，經檢察官提起公訴（八十九年度偵字第一八二九八號），本院
判決如左：
    主  文
乙○○共同故買贓物，處有期徒刑肆月，如易科罰金以參佰元折算壹日。
    事  實
一、乙○○與甲○○（另案由台灣台北地方法院檢察署檢察官偵查）二人明知某不不
    詳姓名之成年男子所持有哈雷牌一千三百ＣＣ；青白色；車身號碼１ＨＤ１ＢＪ
    Ｌ４４ＮＹ０２９８３５重型機車（係丙○○向友人姚世男所購得，市價約新台
    幣【下同】五十萬元，未經主管機關核發行車執照及車牌，於八十八年九月十七
    日凌晨一時三十分許，在高雄市三民區○○○街二十六號遭竊）係來路不明之贓
    車，竟共同基於故買贓物之犯意聯絡，向該不詳姓名之成年男子以五萬四千元之
    低價買受，旋即由乙○○以電話向經營世新機車行之負責人傅毓仁探詢，傅毓仁
    表示要看機車再說，乙○○與甲○○即於八十八年十月間某日，前往設在台北市
    ○○路一百號世新機車行，向該機車行之負責人傅毓仁借用其所有之小貨車（俗
    稱發財車），前往國道高速公路新竹交流道附近，受收該不詳姓名成年男子所交
    付，原為丙○○所有遭他人竊取之哈雷牌重型機車，得手後即將之載送至前揭世
    新機車行，以六萬元之賤價出售予傅毓仁（傅毓仁業經本院以八十九年度易字第
    二三Ｏ六號判決科處有期徒刑肆月。緩刑參年確定）。傅毓仁於事後亦將餘款匯
    款五千元入乙○○之帳戶中。嗣於八十九年一月八日下午，經丙○○在台北延平
    北路三段一○○號世新機車發現該機車而報警查獲。
二、案經台北市政府警察局移送臺灣高雄地方法院檢察署檢察官偵查起訴。
    理  由
一、訊據被告乙○○對於在八十八年十月間某日，夥同甲○○，前往傅毓仁所經營之
    世新機車行，由甲○○駕駛傅毓仁所有之小貨車，前往國道高速公路新竹交流道
    附近，載運丙○○所有遭他人竊取之如事實欄所示哈雷牌重型機車，返回傅毓仁
    之機車行，將該哈雷牌重型機車交付傅毓仁之事實，固然供認不諱，惟矢口否認
    有何故買贓物犯行，辯稱係傅毓仁欠甲○○錢，甲○○欠伊錢，甲○○遂邀伊前
    去傅毓仁之機車行要錢，惟傅毓仁要渠等先到新竹交流道載一部機車回來才還錢
    ，傅毓仁匯入其帳戶中之五千元係其欲償還甲○○之債務，而甲○○又要償還欠
    伊之債務，才直接匯入其帳戶中，後來伊才知道機車是甲○○賣給傅毓仁云云。
    惟查：如事實欄所示之哈雷牌一千三百ＣＣ；青白色；車身號碼１ＨＤ１ＢＪ
    Ｌ４４ＮＹ０２９８３５重型機車，係丙○○向其友人姚世男所購得，而於八十
    八年九月十七日凌晨一時三十分許，在高雄市三民區○○○街二十六號遭竊，該
    哈雷牌重型機車市價約五十萬元，未經主管機關核發行車執照及車牌之事實，業
    據被害人丙○○於警訊及證人姚世男於檢察官偵查中指證在卷，並有讓渡書、日
    本火災保險股份有限公司所出具之自動車損害賠償責任保險證明書及經被害人丙○○領回失竊機車之贓物認領保管收據附在偵查卷可憑，是系爭哈雷牌重型機車
    係他人犯財產罪所取得之物，為贓物應可認定。被告於八十八年十月間，確夥
    同甲○○前往設在台北市○○路一百號世新機車行，由甲○○駕駛傅毓仁所有之
    小貨車，前往國道高速公路新竹交流道附近，載運上開哈雷牌重型機車，返回傅
    毓仁之機車行，將該哈雷牌重型機車交付傅毓仁之事實，業據被告供認在卷，此
    部分所述核與甲○○於本院八十九年度易字第一九Ｏ二號，被告乙○○竊盜案件
    調查時證述情節相符。而傅毓仁因購買系爭哈雷牌重型機車之事實，亦據傅毓仁
    於另案審理中供認明確，且傅毓仁亦因故買贓物罪經本院於八十九年六月三十日
    ，以八十九年度易字第二三０六號刑事判決科處有期徒刑肆月，緩刑參年確定，
    有判決正本附在偵查卷可憑。系爭哈雷重型機車係向該不詳姓者購得，購買時
    並未交付任何證件，且係在新竹交流道附近路旁交付，此亦經證人甲○○於被告
    上開被訴竊盜案件審理中證述明確（八十九年六月二十六日訊問筆錄）。是系爭
    機車非證人傅毓仁直接向持有機車之不詳姓名者所購得者甚明。此點亦為被告所
    是認，另案被告傅毓仁既非直接向該不詳姓名者所購得，則被告辯稱當時係另案
    被告傅毓仁要渠等二人先到新竹交流道載一部機車回來才還錢云云，即與事實不
    符。關於被告辯稱係甲○○欠伊錢，傅毓仁欠甲○○，傅毓仁事後匯款五千元
    入被告帳戶乙節，甲○○於被告涉嫌竊盜案件調查中，雖附和被告之說詞，證稱
    「伊欠乙○○五千元，而傅毓仁欠伊錢，所以伊才與乙○○去傅毓仁之機車店向
    傅毓仁討錢，用以償還乙○○」云云。惟傅毓仁已迭次堅稱並未欠甲○○錢，並
    堅稱伊匯入乙○○帳戶之五千元係購買系爭哈雷機車之價款」。而就所謂「甲○○向乙○○借款五千元之過程」，乙○○供稱係「八十八年五月，甲○○自己一
    個人開車到伊（宋）家中向伊借錢，甲○○借到錢後就離去，伊並送甲○○到家
    門口」（本院卷三十頁、三十五頁筆錄）；而甲○○則稱係「八十八年五月間，
    伊與乙○○各載自已之配偶，一同到屏東縣潮洲玩，在屏東時因提款卡提不出錢
    ，才向乙○○借錢，伊並未去乙○○之家中」（本院八十九年度易字第一九０二
    號卷第三一頁筆錄），兩人所述亦全然不同。再則，甲○○既稱：伊與乙○○去
    傅毓仁機車店之當日（即至新竹購入系爭哈雷機車再交予傅毓仁之同日），身上
    有帶六萬元，甚至在新竹向人買系爭哈雷機車時也只給對方五萬四千元（本院上
    開一九０二號卷第三四頁），則若甲○○確有欠乙○○五千元，甲○○身上應有
    餘錢可直接還予乙○○，何須由「乙○○向傳毓仁索款」？又甲○○稱「傅毓仁
    原說機車載回後會算清欠款，但機車載回後因傅毓仁卻拖拖拉拉，乙○○乃對傅
    毓仁大聲」」、「吵了約一分鐘」）。然證人即受雇於傅毓仁從事機車修護之魏
    增瑞則證稱：乙○○與甲○○在店裏時，伊均有在場，印象中並無起爭執等語（
    本院上開卷內第二九頁）。稽之上開證詞，被告前揭「甲○○欠伊五千元，而傅
    毓仁欠甲○○錢，所以伊方與甲○○去傅毓仁之店面向傅毓仁討錢」、「傅毓仁
    匯入其帳戶之五千元，是傅毓仁償還甲○○之錢，而非傅毓仁購買機車之價款」
    云云所辯均無足採。再參以甲○○原即擬將系爭哈雷機車賣予傅毓仁，且於至傅
    毓仁所經營之機車店之當日，甲○○身上已備妥錢款並與新竹之賣方約好，更於
    借得小貨車後旋即逕赴新竹取車等情，足信當日甲○○、乙○○係為購得機車後
    轉賣予傅毓仁，才會前往傅毓仁之機車店。從而最後所應審究者為，被告是否
    知悉甲○○是知贓而向該不詳姓名者買乙節。按系爭哈雷牌重型機車雖有自動車
    檢查證及自動車損害賠償責任保險證明書各一紙影本在卷可憑。然上開證書均係
    以日文書寫，此亦為甲○○所自承，並稱因上開檢查證及證明書係以日文書寫，
    所以伊看不懂（本院上開卷第三三頁、三四頁），「在新竹購車時，賣方並未提
    出及交付系爭哈雷機車之證明文件；上開檢查證及證明書係置於車箱內，於交車
    後伊始發現」（詳參本院卷三三頁、三四頁），從而難憑前揭檢查證及證明書，
    遽而推認乙○○及甲○○不知系爭機車為贓物。參以被告確隨同甲○○前往，而
    系爭機車之交易地點係在交流道附近，交易時該不詳姓者並未交付任何證明文件
    或讓渡書。甲○○於被告涉嫌竊盜罪嫌之上開案件調查中自承：去新竹以前，伊
    即已懷疑該車可能為贓車，所以曾要求賣方寫切結書，依其估計該機車應有價值
    一、二十萬元，在新竹交車時，實際交予賣方五萬四千元。甲○○證稱乙○○知
    道要去新竹買車，傅毓仁證稱「甲○○與乙○○均有說機車在新竹」，「被告乙○○有打電話詢問伊是否要買機車」。及前揭「甲○○、乙○○兩人應係專程前
    往找傅毓仁之機車店，事後傅毓仁更將購車款中之五千元匯入乙○○之帳戶」，
    而其與甲○○間復無其他債權債務關係已如前述等情，足以證明被告乙○○就所
    購得之系爭機車為贓車乙節知之甚詳，是被告乙○○所辯不知情云云，委無可採
    ，其犯行已堪認定。
二、核被告所為係犯刑法第三百四十九條第二項之故買贓物罪。被告與甲○○就所犯
    前揭贓物罪有犯意之聯絡，及行為之分擔，均為共同正犯。爰審酌被告犯後猶飾
    詞否認，購買贓物，暢通銷贓管道，助長竊盜歪風，導致被害人更難以尋獲失竊
    財物，對被害人所造成之損害，機車已為被害人領回，及檢察官之求刑意旨等一
    切情事量處如主文所示之刑。又原刑法第四十一條有關易科罰金之之折算標準，
    業經總統於九十年一月十日修正公布實施，並於同年月十二日生效，在修正公布
    生效前，刑法第三百四十九條第二項之故買贓物罪係不得易科罰金，修正後之刑
    法第四十一條第一前段則為得易科罰金，經比較新舊法之結果，以新法對被告較
    有利，依刑法第二條第一項前段從新原則之規定，爰依修正後刑法第四十一條第
    項前段之規定，諭知前開有期徒刑易科罰金之折算標準。
據上論斷，應依刑事訴訟法第二百九十九條第一項前段、刑法第二十八、第三百四十
九條第二項、第二條第一項前段、第四十一條、罰金罰鍰提高標準條例第一條前段、
第二條，判決如主文。
本案經檢察官洪信旭到庭執行職務
中      華      民      國      九十      年      五      月  三十一    日
                                  臺灣高雄地方法院刑事第四庭
                                      法  官 李  嘉  興
右正本證明與原本無異。
如不服本判決，應於判決送達後十日內，向本院提出上訴狀。
                                      書記官 莊  正  岳
中      華      民      國      九十      年      五      月  三十一    日
附錄本判決論罪之法條
中華民國刑法第三百四十九條第二項
 (普通贓物罪)
搬運、寄藏、故買贓物或為牙保者，處五年以下有期徒刑、拘役或科或併科一千元以
下罰金。


司法院資訊處製作；財團法人民間司法改革基金會備份。
